【裁判字號】    89,上易,1339
【裁判日期】    890525
【裁判案由】    詐欺
【裁判全文】
臺灣高等法院刑事判決                          八十九年度上易字第一三三九號
    上  訴  人
    即  被  告  丙○○
右上訴人因詐欺案件，不服台灣板橋地方法院八十八年度自字第一九一號中華民國八
十八年十二月廿四日第一審判決，提起上訴，本院判決如左：
    主  文
上訴駁回。
    事實及理由
一、本案經本院審理結果，認第一審判決以上訴人即被告丙○○係連續犯刑法第三百
    三十九條第一項詐欺取財罪，並審酌被告犯罪後之態度等一切情狀，判處被告有
    期徒刑十月；認事用法及量刑均無不當，應予維持，並引用第一審判決書記載之
    事實、證據及理由（如附件判決書被告丙○○部分）。
二、經查本院審理中另函調頤昇企業有限公司變更登記事項卡影本，及該公司八十六
    年度、八十七年度之營利事業所得稅申報、核定資料、並該公司該期間之資產負
    債表影本、財產歸戶資料等。經核閱該公司資本額僅新台幣（以下同）五百萬元
    ，八十六年度虧損四七四、八七六元，八十七年度虧損一、九九一、七六六元；
    被告本人除投資頤昇企業有限公司外，僅在台北縣新莊市○○路○段一二七巷三
    號地下一二層有少許持分之不動產外，無論公司或被告自己經濟情況並非豐裕，
    此有經濟部中部辦公室八十九年四月十九日經八九中辦三管字第０八八三九七號
    、財政部臺灣省北區國稅局新莊稽徵所八十九年四月廿一日北區國稅新莊審第0
    000000000號、財政部財稅資料中心八十九年四月廿一日資五字第八九
    ０八六二七四號等函在卷可稽。被告丙○○於原審辯稱：頤昇企業有限公司在八
    十八年一月之前的經營狀況良好云云，顯非實在。
三、被告丙○○雖對於原審判決不服提起上訴，惟未提出上訴理由指摘原判決有何不
    當，應認被告丙○○上訴為無理由，應予駁回。
四、被告丙○○經合法傳喚，無正當之理由不到庭，爰不待其陳述，逕行判決。
據上論斷，應依刑事訴訟法第三百七十三條、第三百六十八條、第三百七十一條，判
決如主文。
中      華      民      國    八十九    年      五      月    二十五    日
                              臺灣高等法院刑事第廿庭
                                  審判長法  官  王  炳  梁
          法  官  黃  瑞  華
                                        法  官  余  來  炎
右正本證明與原本無異。
不得上訴。
                                        書記官  潘  大  鵬
中    華    民    國    八十九    年       五       月      二十九      日
附錄本案論罪科刑法條
刑法第三百三十九條第一項：
意圖為自己或第三人不法之所有，以詐術使人將本人或第三人之物交付者，處五年以
下有期徒刑、拘役或科或併科一千元以下罰金。
附件：
臺灣板橋地方法院刑事判決                          八十八年度自字第一九一號
    自  訴  人  通達物流有限公司
                        設香港九龍尖沙咀梳士巴利道三號星光行八二三Ａ室
                        送達處所：台北縣永和市○○街二Ｏ巷五號二樓
    代  表  人  甲○○  住同右
                        送達處所：同右
    代  理  人  乙○○律師
    被      告  丙○○  男  四十歲（民國○○○年○月○○○日生）
                        籍設臺北縣新莊市○○街一六九號四樓
                        住台北縣新莊市○○街二六號二樓
                        居臺北縣泰山鄉○○路○段一巷七之九號
                        身分證統一編號：Ｄ一二三三二三一號
    選任辯護人  蕭明哲律師
    被      告  陳慧玲  女  三十六歲（民國○○○年○月○○日生）
                        住臺北縣新莊市○○街一六九號四樓
                        居臺北縣泰山鄉○○路○段一巷七之九號
                        身分證統一編號：Ｊ二二八七六三八七號
右列被告等因詐欺案件，經自訴人提起自訴及追加自訴，本院判決如左：
    主  文
丙○○連續意圖為自己不法之所有，以詐術使人將本人之物交付，累犯，處有期徒刑
拾月。
陳慧玲無罪。
    事  實
一、丙○○曾於民國八十四年間，因違反商標法案件，經法院判處有期徒刑五月確定
    ，於八十五年十月三十日有期徒刑執行完畢（構成累犯），其係頤昇企業有限公
    司（以下簡稱頤昇公司）之實際負責人，明知頤昇公司財務狀況不佳，已無支付
    能力，竟意圖為自己不法之所有，並基於概括犯意，隱瞞該公司財務狀況不佳及
    無支付能力之事實，先於八十七年十月二十七日起至同年十二月二日止，連續向
    通達物流有限公司（下稱通達公司）訂購總價達港幣一百萬八千五百二十二元之
    電話ＩＣ產品，又於同年十二月二十五日訂購總價為美金一萬二千一百九十六元
    八角之電子遊戲機，致使通達公司陷於錯誤，依約分別將上開產品送交丙○○指
    定之香港新利電訊有限公司（下稱新利公司）、香港天地電訊有限公司（下稱天
    地公司）及頤昇公司。嗣通達公司交貨完畢後，屢次向丙○○請求給付貨款，丙
    ○○卻遲遲未能清償，至八十八年二月十一日雙方結算後，丙○○始簽發總金額
    為新台幣（下同）四百四十二萬元之本票共三紙以為清償，惟到期提示亦未獲兌
    現，通達公司始知受騙。
二、案經通達公司提起自訴。
    理  由
壹、有罪部分：
一、訊據被告丙○○固坦承有向通達公司購買上開金額共計四百四十二萬元之電話Ｉ
    Ｃ及電子遊戲機等產品，惟矢口否認涉有詐欺犯行，辯稱：頤昇公司在八十八年
    一月之前的經營狀況良好，每月營業額為二百萬到二千萬不等，伊向通達公司訂
    購之電話ＩＣ是交付予新利公司及天地公司以折抵貨款的，是因為通達公司未依
    約定提前出貨給天地公司，致天地公司因已取得貨款而無所顧忌，並遲延交貨，
    致使貨品價格低落，客戶不願購買，尚有大量庫存，又因收取之貨款支票有遭退
    票，才造成公司週轉不靈云云。惟查：
（１）右揭事實，業據自訴人代表人甲○○於本院審理中指述綦詳，並有訂購單及請
      款收據、傳真文件、律師函、本票影本在卷可稽。
（２）又頤昇公司（名義負責人陳慧玲）自八十六年十一月起即陸續有存款不足退補
      之紀錄，其自八十七年八月間起至同年十二月止，每月退補金額分別為八月：
      五百一十四萬八千二百四十三元，九月：三百六十三萬九千六百八十三元，十
      月：四百九十七萬六千三百二十三元，十一月：三百七十五萬七千一百四十三
      元，十二月：二百萬零五千元，並自八十七年十二月二十一日起即因多筆退票
      紀錄，於八十八年一月十五日經列為拒絕往來戶，至八十八年六月十五日止共
      計退票金額達五百六十七萬四千元，有台北市票據交換所八十八年六月二十四
      日（八八）北票字第四七二五號函在卷足佐，顯見頤昇公司自八十七年八月間
      起至同年十二月止，每月退補金額高達二百餘萬元至五百餘萬元不等，公司經
      營狀況已然不佳，該公司並自同年十二月二十一日起發生退票，陷於無支付能
      力之情狀。
（３）又頤昇公司設於上海商業儲蓄銀行世貿分行之帳戶，於八十七年六月至同年十
      二月止，僅於八十七年六月間有三筆進出紀錄，金額為二十五萬元至三十二萬
      元不等，有該銀行八十八年七月二十三日（八八）上世貿字第二八號函在卷足
      參；頤昇公司設於台新國際商業銀行新莊分行之帳戶，於八十七年六月至同年
      十二月止，亦僅有十七筆交易紀錄，金額為二百元至九萬六千元不等，有該銀
      行八十八年八月五日台新新莊字第八七○○六二號函可參；另頤昇公司設於中
      國國際商業銀行新莊分行之帳戶，自八十七年八月起至同年十二月止，雖有多
      筆交易，惟每筆交易金額最高亦僅三十二萬餘元，該段期間內帳戶餘款最高僅
      為四萬餘元，復有該銀行八十八年八月九日（八八）中銀莊營字第一六八號函
      在卷可按，是亦難認被告丙○○於向自訴人訂購上開貨品時，有足夠之資力以
      支付自訴人之貨款。
（４）被告丙○○雖辯稱伊與新利公司、天地公司約定交貨時間為八十七年十一月，
      而天地公司遲至八十八年二月始行交貨，致其遭受損失而週轉困難，無法支付
      自訴人貨款云云，並提出天地公司之包裝清單及收據為憑，然查，被告始終未
      能提出與新力公司或天地公司之交易契約，以供本院查證該二家公司是否確有
      遲延交貨之情形，且被告亦自承於八十七年十一月六日起至八十八年一月七日
      止，陸續電匯新利公司四筆貨款，合計港幣三十一萬五千五百元（折合新台幣
      一百三十二萬五千八百八十七元）（見八十八年十一月十六日答辯三狀），是
      倘若新力公司有遲延給付之情，被告丙○○要無仍給付貨款之理，又觀之被告
      丙○○所提出天地公司八十八年二月之包裝清單及收據，天地公司當時交付之
      貨款價值分別為港幣三萬零四百五十元及港幣十一萬元，僅佔被告丙○○向自
      訴人訂購電話ＩＣ貨款港幣一百萬八千五百二十二元之八分之一左右，是縱認
      天地公司有遲延給付之情事，其情況亦屬輕微，被告丙○○辯稱因天地公司遲
      延給付造成公司損失而週轉不靈，尚嫌無據。
（５）被告丙○○雖另辯稱因向承霖科技開發公司（下稱承霖公司）及楊秀美所收取
      之貨款，均遭退票，致使週轉不靈云云，惟查，上開承霖公司及楊秀美交付被
      告丙○○之貨款支票，業據被告於票據到期前持向時凱企業有限公司（下稱時
      凱公司）貼現使用之事實，業據被告丙○○自承無訛（見八十八年十一月十六
      日答辯三狀），並有支票正反面影本十九張在卷足參，顯見上開支票之票面金
      額早經被告丙○○向時凱公司換取現金使用殆盡，是上開支票縱獲兌現，亦非
      即得用予支付自訴人貨款，況上開支票總計金額僅為三百三十四萬零五百九十
      二元，而頤昇公司退票總金額達五百六十七萬四千元，已如前述，頤昇公司積
      欠自訴人之貨款亦達四百四十二萬元，從而上開貨款支票根本不足以支付頤昇
      公司所須，亦足徵頤昇公司本無支付貨款之能力。至被告丙○○另舉出志昇電
      子事業有限公司負責人林茂松開立之貨款支票影本三紙，總金額為九十萬元，
      及經提示後均遭退票之退票理由單影本三張為憑，惟查：被告丙○○所提上開
      支票影本三張，並未附具支票背面，無從證明上開支票係由被告丙○○持有提
      示，且縱併計上開票據金額，亦不足以支付頤昇公司退票金額及應支付自訴人
      貨款之所須，是不足執為有利被告丙○○之事證，附此敘明。
（６）綜上所述，被告丙○○明知頤昇公司自八十七年八月間起即已營運狀況不佳，
      並自同年十二月二十一日起即遭退票，陷於無資力之狀態，其仍於經濟困窘之
      同年十月二十七日起至同年十二月二十五日止，隱瞞該公司財力狀況不佳及無
      資力之事實，於首次交易中，即向自訴人訂購達四百四十二萬元貨物，事後復
      無法支付貨款，其主觀上有不法所有之意圖甚明。本件事證明確，被告丙○○
      犯行洵堪認定，應依法論科。
二、核被告丙○○所為係犯刑法第三百三十九條第一項之詐欺取財罪。其多次犯行，
    時間緊接，所犯係犯罪構成要件相同之罪名，顯係基於概括犯意為之，應依連續
    犯之規定論以一罪，並加重其刑。又其曾於八十四年間，因違反商標法案件，經
    法院判處有期徒刑五月確定，於八十五年十月三十日有期徒刑執行完畢，有台灣
    高等法院檢察署刑案紀錄簡覆表在卷可稽，其於有期徒刑執行完畢後五年內，再
    犯有期徒刑以上刑之本罪，為累犯，應依刑法第四十七條之規定，加重其刑，並
    依法遞加重之。爰審酌被告丙○○犯罪之動機、目的、手段、詐購貨品之數量、
    犯罪後之態度及尚未與自訴人和解賠償損失等一切情狀，處如主文所示之刑，以
    資懲儆。
貳、無罪部分：
一、追加自訴意旨略以：被告陳慧玲為頤昇公司負責人，且為被告丙○○之配偶，被
    告陳慧玲、丙○○均明知頤昇公司無支付能力，仍以頤昇公司名義向自訴人訂購
    電話ＩＣ及電子遊戲機等產品，致使通達公司陷於錯誤，依約分別將上開產品送
    交丙○○指之地點，後遲遲未能支付貨款，因認被告陳慧玲亦涉有刑法第三百三
  十九條第一項之詐欺取財罪嫌。
二、自訴人認被告陳慧玲涉有上開犯行，無非係以被告陳慧玲係頤昇公司負責人，且
    為丙○○之配偶，其就上開買賣交易過程應知之甚稔為其主要依據。訊據被告陳
    慧玲固坦承為頤昇公司登記負責人，惟堅決否認涉有上開犯行，辯稱：伊只是掛
    名公司負責人，在公司是擔任行政事務，公司業務及財務方面均是丙○○負責的
    ，與自訴人之交易過程伊不清楚，是自訴人來催討貨款時，伊才知道等語。
三、按犯罪事實應依證據認定之，無證據不得推定其犯罪事實，又不能證明被告犯罪
    者，應諭知無罪之判決，刑事訴訟法第一百五十四條、第三百零一條第一項定有
    明文。又認定不利於被告之事實，須依積極證據，苟積極證據不足為不利於被告
    之認定時，即應為有利被告之認定，更不必有何有利之證據，最高法院三十年上
    字第八一六號著有判例可資參照。經查：自訴人代表人甲○○雖指稱被告林慧玲
    亦有向伊聯繫訂購貨物云云，然為被告陳慧玲所否認，且觀之自訴人與頤昇公司
    間於八十七年十二月及八十八年一月間傳真文件（自訴人所提證物二），其聯繫
    對象均為頤昇公司之丙○○，至八十八年四月間催討貨款時，傳真文件始將被告
    陳慧玲列為通知對象之一（見自訴人所提證物六），再參酌自訴人提起本件自訴
    時，本認被告丙○○為頤昇公司負責人（見自訴狀），待本院函查台北市票據交
    換所後，始得知頤昇公司登記負責人為被告陳慧玲，而追加被告陳慧玲為被告等
    情，足認被告陳慧玲並非與自訴人接洽本件交易之人，此外，復查無其他積極證
    據，足認被告陳慧玲涉有自訴人所指之犯行，自難僅憑被告陳慧玲為頤昇公司登
    記負責人及為被告丙○○之配偶，即遽令被告陳慧玲負詐欺取財之罪責。揆諸前
    揭法文及說明，應認此部分不能證明犯罪，而諭知無罪之判決。
據上論斷，應依刑事訴訟法第三百四十三條、第二百九十九條第一項前段、第三百零
一條第一項前段，刑法第五十六條、第三百三十九條第一項、第四十七條，罰金罰鍰
提高標準條例第一條前段，判決如主文。
中      華      民      國      八十八    年    十二    月    二十四    日
                                  臺灣板橋地方法院刑事第二庭
                                      法  官  白  光  華
右正本證明與原本無異。
如不服本判決，應於判決送達後十日內，向本院提出上訴狀。
                                      書記官韓  毓  寧
中      華      民      國      八十八    年    十二    月    二十七    日
附錄本案論罪科刑法條全文：
刑法第三百三十九條第一項：
意圖為自己或第三人不法之所有，以詐術使人將本人或第三人之物交付者，處五年以
下有期徒刑、拘役或科或併科一千元以下罰金。
附件：


司法院資訊處製作；財團法人民間司法改革基金會備份。
